臺灣桃園地方法院刑事判決　　　　　　　　　　　　　　　九十二年度訴字第一號
　　公　訴　人　臺灣桃園地方法院檢察署檢察官
　　被　　　告　癸○○
　　選任辯護人　謝淑芬律師
右列被告因偽造有價證券等案件，經檢察官提起公訴（九十一年度偵緝字第七號），
本院判決如左：
    主  文
癸○○意圖為自己不法之所有，以詐術使人將本人之物交付，處有期徒刑貳年陸月。
    事  實
一、緣丁○○因涉嫌違反麻醉藥品管制條例及槍砲彈藥刀械管制條例等案件，自民國
    八十五年七月十九日起羈押在臺灣桃園看守所內（以下簡稱看守所），而癸○○
    之男友己○○亦因案自八十六年一月十四日起羈押在看守所，並與丁○○羈押在
    同一房舍中。丁○○於羈押期間曾與己○○談論其所涉及之案件，表示希望能夠
    透過外面之管道，使其獲判無罪並准予交保。而癸○○於該段期間常至看守所與
    己○○會面，輾轉知悉丁○○有上述想法後，癸○○明知自己並不能夠影響干涉
    丁○○所涉之刑事案件，卻基於意圖為自己不法所有之犯意，於八十六年三月至
    五月初，在看守所對丁○○辦理特別接見或一般接見共兩、三次，在各該次與丁○○會面之時，癸○○即接續佯稱其與司法界之關係良好，有熟識之法官及檢察
    官，可透過管道讓丁○○交保並獲得無罪之結果；且其與監所之人員亦有往來，
    可以讓丁○○獲得較好之待遇。丁○○考量其在看守所內，談話或處理金錢均不
    方便，遂將其姊庚○○○之電話留給癸○○，希望癸○○能與其家人談論相關之
    細節。癸○○遂於上開期間內，就丁○○所涉之官司，接續與丁○○、庚○○○
    及丁○○之大哥戊○○接觸，之後談妥條件為丁○○支付新台幣（下同）一百萬
    元後，所涉之案件即可獲得無罪之判決，且先行交付三十萬元，即可獲得交保。
    丁○○之兄為確認丁○○是否願意接受癸○○之條件，負擔上開款項，即由癸○○於八十六年五月七日透過當時之副典獄長張望玉，聲請對丁○○辦理特別接見
    ，使丁○○可與其兄李戊○○、丙○○在接見室中直接面對面洽談，而避免監所
    人員之監視監聽。丁○○因見癸○○在不符合辦理特別接見之情況下，可輕易透
    過關係使其獲得特別接見之待遇，不受監所之嚴格管制，乃更加信任癸○○確實
    在司法界關係良好，丁○○遂因此陷於錯誤，同意癸○○提出之條件，並委託其
    兄、姊將其先前託放在庚○○○處之款項，交付給癸○○，以疏通法官獲得交保
    及獲判無罪之結果。因丁○○之前託付庚○○○保管之款項，業經庚○○○設定
    定存，不及辦理解約，戊○○乃與癸○○討價還價，約定先行給付二十萬元給癸○○，讓丁○○可以交保，癸○○同意後，戊○○即自其所有之基隆市第二信用
    合作社00000000000帳戶內領取十五萬元，再加上另外湊得之五萬元
    ，於八十六年五月八日在看守所前交付給癸○○。嗣於同年五月十二日，癸○○
    又接續向戊○○訛稱，對方表示先行交付之款項需再增加十萬元才可以，戊○○
    即基於丁○○代理人之身分，自其所有之同上帳戶再行匯款十萬元至癸○○在世
    華銀行桃園分行開立之00000000000號帳戶內，日後再由丁○○將總
    計三十萬元之款項返還給戊○○。惟嗣後丁○○之交保聲請為承辦法官駁回，且
    丁○○所涉之案件亦經承審法官判處有罪，丁○○始知受騙。丁○○知悉受騙後
    ，曾透過己○○及戊○○向癸○○討回三十萬元，但癸○○除於八十六年十二月
    一日、同年月十三日各匯款三萬元、七萬元至庚○○○之帳戶之外，餘款二十萬
    元仍未返還。
二、案經丁○○訴由臺灣桃園地方法院檢察署檢察官偵查起訴。
    理  由
一、訊據被告癸○○固承認有於右開時、地，因男友己○○與丁○○在看守所同一房
    舍羈押，遂認識丁○○及其兄、姊戊○○、丙○○及庚○○○等人，其並無熟識
    之司法界人員，亦無法干涉影響丁○○所涉之刑事案件，但其曾於八十六年五月
    七日，透過當時看守所副典獄長張望玉之關係，讓戊○○、丙○○與丁○○在接
    見室中為特別接見；且其確實於前述時、地，分別收受戊○○交付之二十萬元及
    匯款之十萬元，嗣後並於右述時間先後匯款十萬元給庚○○○等事實；惟矢口否
    認有何詐欺之犯行，辯稱：從未向丁○○表示其與司法界之關係良好，可以透過
    管道讓丁○○交保並獲判無罪，只是因為己○○之關係，認識丁○○及其兄、姊
    ，之後因為要開設茶行，所以向庚○○○借錢，第一次借二十萬元、第二次借十
    萬元，事後並已返還十萬元。因為己○○說丁○○之家人住的比較遠，叫其有空
    多去看看丁○○，所以其才去接見丁○○一次。而被告僅於八十六年五月二十六
    日接見丁○○一次，上開時間係在戊○○交付三十萬元之後，可見該三十萬元並
    非其施用詐術使丁○○陷於錯誤後，戊○○方交付金錢給其。又丁○○就一百萬
    元之商議過程，先稱係其與丁○○在看守所會面談妥後，丁○○再通知家人交付
    金錢；後稱其係透過己○○向丁○○表示一百萬元可以擺平官司，所述前後不一
    ，已難採信。再就八十六年五月七日辦理特別接見之情形，戊○○證稱其與戊○○、丁○○及丙○○四人在接見室內談妥以一百萬元擺平官司，惟丁○○與丙○○均稱特別接見時其並未在場，可見戊○○所言亦屬虛偽等語，資為抗辯。經查
    ：
(一)、丁○○與被告之男友己○○曾自八十六年一月間起一同羈押在看守所之同一房舍
    內，當時同房之人尚有寅○○。丁○○
    管道使其獲判無罪並准予交保。被告自己○○處知悉丁○○有上述想法後，即於
    八十六年三月至五月初，至看守所與丁○○會面，並向丁○○表示其與司法界之
    關係良好，有熟識之法官及檢察官，有管道可以幫丁○○擺平官司。之後被告並
    與丁○○談妥條件，言明丁○○花一百萬元可以獲判無罪，先交付三十萬元則可
    交保等情，業據證人丁○○於偵、審中證稱：己○○與我一起羈押在看守所，同
    房之人尚有寅○○。我和己○○閒聊時，曾表示我的案子卡在桃園很久，此地我
    人生地不熟，希望有人可以幫忙擺平。後來被告透過己○○認識我後，自己來與
    我會面，被告說我拿一百萬元出來，他可以幫我擺平官司，並要我先拿三十萬元
    出來。被告有接見我二、三次，有時帶一個小男生來。被告後來來看我都說這件
    事情他會處理，沒有問題，被告還有寫二、三封信給己○○，叫我放心，己○○
    有拿給我看。後來我把我姊姊庚○○○的電話給被告，被告打電話找庚○○○，
    庚○○○再請我大哥（戊○○）辦。後來在辦特別接見後（八十六年五月七日）
    ，戊○○先拿三十萬元給被告，後來交保被駁回才知道被騙等語明確（辛○九十
    年度他字第一一一０號卷第四一頁背面至四二頁、本院卷一第八七至八八頁、第
    一五九至一六０頁、二一七至二二六頁）。核與證人寅○○於偵查中及本院審理
    時到庭證稱：曾經在看守所與丁○○及己○○同房被羈押過，己○○與丁○○平
    常在聊天時，丁○○會表示希望透過外面的管道獲判無罪或交保，他們二人會客
    回來在談論丁○○之官司時，主要焦點就是集中在被告身上。丁○○與己○○好
    像有同時一起去特別接見三、四次，因為一般接見只有十五分鐘，他曾經有三、
    四次出去會客，時間遠遠超過十五分鐘，回來都說是特別接見，並說是因為被告
    之關係才有辦法特別接見。他們有提到己○○介紹被告給丁○○認識，被告在外
    面有認識的人可以讓丁○○無罪及交保，代價是一百萬元。但後來結果不如預期
    ，丁○○有要己○○轉告被告，希望被告退還款項等語相符（辛○九十一年度偵
    緝字第七號卷第一二三頁背面至一二四頁、本院卷一第二七三至二八一頁）。再
    參酌己○○於本院審理時，亦到庭證稱：從八十六年一月十四日開始在看守所羈
    押，與丁○○同一房舍，丁○○因此認識被告。被告曾經會見丁○○，這是丁○○接見回來以後告訴我的；被告曾經寫信給我，叫我轉達丁○○，說事情他會處
    理，請丁○○放心，我有把信拿給丁○○看。丁○○也有告訴我他付了三十萬元
    給被告，是為了擺平官司。後來丁○○叫我轉告被告，要把錢拿回來，我跟被告
    說無法幫人家擺平官司，就要把錢還給人家，被告並沒有否認，只說錢已經還了
    等語明確（本院卷一第二三四至二四二頁），足見丁○○上開證言係屬真實。
(二)、又丁○○於八十六年間遭羈押之接見紀錄，雖顯示被告僅於八十六年五月二十六
    日與丁○○為一般接見一次；但看守所就丁○○之特別接見資料並未留存，有臺
    灣桃園看守所九十二年三月二十五日桃所憲戒字第0920000130號函及所附一般接
    見資料一份附卷為憑（本院卷一第六二至七四頁），則被告是否曾於丁○○羈押
    期間對其為特別接見，自無法從該分資料中查知。但觀諸寅○○證稱被告有以特
    別接見之方式與丁○○會面三、四次等語，核與丁○○及己○○證述被告曾經接
    見丁○○二、三次等情大致相符；再參酌辦理特別接見需符合「強化戒護及醫療
    管理實施計畫」所定：收容人家中發生重大變故而有具體證明、收容人在監所內
    因罹病致行動不便、收容人身體殘障無法進行普通接見，外籍收容人不諳中國語
    言等條件，有臺灣桃園看守所九十二年三月二十五日桃所憲戒字第0920000129號
    函暨所附強化戒護及醫療管理實施計畫一份在卷可查。而丁○○在不符合上開條
    件之情形下，被告仍可透過其與副典獄長張望玉之關係，使丁○○之家人在八十
    六年五月七日與丁○○辦理特別接見，有丁○○之兄丙○○申請、張望玉核准之
    特別接見申請書一紙在卷可查（辛○九十一年度偵緝字第七號卷第五四頁），足
    見被告當時確與監所之人員關係良好，可以隨時、輕易以特別接見方式，與丁○○辦理會面，並可因此避免監所人員之嚴格控管，而與丁○○談論交付金錢疏通
    案件之事宜；尚無法僅因丁○○之特別接見紀錄並未留存，即認被告未曾於戊○○交付三十萬元之前，有接見丁○○並與之商議付錢擺平官司之事宜。其次，丁○○與乙○○並不相識，但乙○○曾於八十六年三月十四日、同年五月五日、同
    年五月十四日及同年六月六日多次辦理丁○○之一般接見，每次都是被告與乙○○一同前往，業據乙○○於本院審理到庭證述無誤，復有前述一般接見資料附卷
    可稽。至於乙○○雖證稱：印象中被告都是在外面等，由我進去與丁○○會面，
    被告託我問丁○○之近況、有何需要，其他就沒有甚麼話說等語（本院卷一第三
    一０頁至第三一三頁），但乙○○既與丁○○並不相識，亦無話題可供談論，則
    被告既與乙○○一同前往看守所，豈有由被告在外等候，卻委託乙○○單獨進入
    會客場所與丁○○會面之可能？乙○○此部分之證言，即難採信。又己○○於本
    院審理時，曾提及被告至看守所接見己○○時，常常會帶一個小男生乙○○一同
    前往等語（本院卷一第二三七頁）；核與乙○○證稱：曾經與被告一起進去看己○○等語相符（本院卷一第三二一頁），是被告既曾帶同乙○○一同與己○○會
    面，自亦可能帶同乙○○一同與丁○○會面。況且，丁○○陳稱被告在收受三十
    萬元之前，曾與之接見過兩、三次，有時帶一個小男生來等情，核與己○○所述
    之接見情形及乙○○於八十六年五月七日前登記接見之次數大致相符，益見被告
    確有於八十六年五月七日前，接見丁○○兩、三次之事實。被告雖先辯稱，己○○請其有空多去看丁○○，因其沒空所以叫乙○○去等語，之後又辯稱有時我跟
    乙○○一同到看守所，由乙○○登記後進去看丁○○，其就到樓上去找副典獄長
    聊天，有時候其先走掉，等乙○○面會完再開車接乙○○回去等語，不惟前後矛
    盾，且與乙○○之證言不符；又被告既與丁○○較為熟識，豈有委託與丁○○素
    昧平生之乙○○入內接見丁○○，自己卻先行離開或上樓與副典獄長聊天之可能
    ？被告之辯解實與常情有違。故被告辯稱戊○○在八十六年五月八日交付二十萬
    元之前，被告從未與丁○○會面接見，無從對丁○○訛稱可以一百萬元擺平官司
    等語，即屬無據。
(三)、再者，丁○○請被告與其家人談論疏通案件之細節後，丁○○即將其姊庚○○○
    之電話留給被告，被告並於上述期間內，就丁○○所涉之官司，分別與丁○○、
    庚○○○及丁○○之大哥戊○○等人接觸，之後談妥條件為丁○○支付一百萬元
    ，所涉之案件即可獲得無罪之判決，且先行交付三十萬元，即可獲得交保。丁○○之兄為確認丁○○是否願意接受癸○○之條件，即由被告於八十六年五月七日
    透過當時看守所副典獄長張望玉聲請對丁○○辦理特別接見，使丁○○可與李鎮
    坤、丙○○直接在接見室中面對面直接洽談，丁○○因此陷於錯誤，同意癸○○
    提出之條件，並委託其兄、姊交付款項給被告。嗣因丁○○之前託付庚○○○保
    管之款項，業經庚○○○設定定存，不及辦理解約，戊○○乃與癸○○討價還價
    ，約定先行給付二十萬元給癸○○，讓丁○○可以交保，癸○○同意後，戊○○
    即自其所有之前述帳戶內領取十五萬元，再加上另外湊得之五萬元，於八十六年
    五月八日在看守所前交付給癸○○。後於同年五月十二日，癸○○又接續向戊○○訛稱，已向承辦法官談妥交保之事宜，但先行交付之款項需再增加十萬元才可
    以，戊○○即基於丁○○代理人之身分，自同上帳戶再行匯款十萬元至被告所有
    之前述帳戶內等情，並經證人戊○○於偵、審時分別到庭證稱：八十六年五月初
    我到看守所要辦會面時，被告就過來說要幫我聲請特別接見，可以不用受監獄人
    員監聽，後來被告就帶我和我三弟（丙○○）去找張副典獄長，之後丁○○就被
    帶出來在接見室和我們見面。被告在接見室裡說他與法院及檢察署都很熟，與副
    典獄長很好，可以讓丁○○在裡面有比較好之待遇，若要判無罪只要給他一百萬
    元，我說目前沒有錢，最好先讓丁○○交保，後來討價還價，就決定給被告二十
    萬元，在八十六年五月八日我從基隆二信帳戶領十五萬元，加上我身上五萬元，
    湊成二十萬元，拿到桃園監獄門口給被告。之後五月十二日被告又打電話來，說
    對方說二十萬元太少，要三十萬元，我就又匯十萬元給他。特別接見與價碼是在
    五月八日之前一星期就談好的，且丁○○之前就有透過庚○○○放消息說要找被
    告來協調他這個案子等語詳盡（辛○九十一年度偵緝字第七號卷第四十頁，本院
    卷一第八十至八五頁）。核與證人丙○○於本院審理時證稱：聽戊○○說被告有
    辦法幫丁○○先交保，說被告跟看守所的副所長很熟，戊○○說被告說拿一百萬
    元可以讓丁○○判無罪，戊○○就說先讓丁○○交保，才信得過被告。有一次我
    和戊○○一起和丁○○做特別接見，是被告留行動電話號碼給戊○○，說要幫我
    們辦特別接見，那次被告有帶我們去見副所長，被告也有在場，我們在談話時，
    被告就走了。後來過一陣子，律師具狀聲請交保都駁回，所以戊○○就叫我開車
    載他去找被告等語相符（本院卷一第一四０至一四二頁），並有前述特別接見申
    請單附卷可證。再參酌庚○○○亦於偵、審中分別到庭證述：丁○○被收押時，
    輾轉認識被告，我和被告沒有金錢往來，但是丁○○有把我的電話給被告，我去
    接見丁○○時，丁○○有叫我匯二十或三十萬元給被告，說這樣他在裡面會比較
    好過。我曾經在咖啡廳與被告見面，被告當時也說這樣丁○○會好過一點。因為
    丁○○在收押前有叫我幫他保管一筆錢，當初是做定存，所以一時無法把款項籌
    出，我告訴戊○○，請他先墊款，後來就由戊○○去處理等語明確（辛○九十一
    年度偵緝字第七號卷第三三頁背面至三四頁，本院卷一第一三五至一四０頁）。
    足見被告與丁○○洽談疏通案件之事宜後，確由丁○○提供其姊庚○○○之電話
    ，使被告可與其家人聯絡相關細節；嗣經被告與丁○○談妥確切金額後，被告即
    於八十六年五月七日為戊○○等人辦理特別接見，俾使其等得與丁○○直接確認
    是否要交付金額。而戊○○旋於翌日自其所有之基隆市第二信用合作社0000
    0000000帳戶內領取十五萬元，加上另外湊得之五萬元，在看守所前交付
    二十萬元給被告。戊○○並於同年五月十二日又自同上帳戶再匯款十萬元至被告
    在世華銀行桃園分行開立之00000000000號帳戶內之事實，已為被告
    所自承，並有戊○○上開帳戶之存摺影本、匯款單及被告前述帳戶之往來明細各
    一份附卷可佐（辛○九十年他字第一一一０號卷第六、七、五七至五九頁），益
    見戊○○、丙○○及庚○○○等人上述證言均屬真實。
(四)、至於丁○○固於九十一年一月十日偵訊時，證稱：當時我是跟戊○○講，被告再
    透過己○○說一百萬元可以判無罪，後來我哥哥跟他說拿二十萬元先交保，他說
    他（指被告）認識法官，後來他說法官他很熟等語（辛○九十一年度偵緝字第七
    號卷第三四頁背面）；但丁○○上開證言亦提及被告向其表示被告與法官很熟等
    語，則丁○○上開簡略的描述，是否能認定其意指被告完全沒有與之碰面商談以
    一百萬元擺平官司之事，上開事宜均係透過己○○輾轉聯繫，已有疑問。再者，
    丁○○於九十年六月十三日偵訊時，已明確證述：己○○介紹後被告來面會，說
    可以幫忙擺平官司，要我拿一百萬元出來，並先拿三十萬元現金，七十萬保出來
    後再送等語（辛○九十年度他字第一一一０號卷第四一頁背面），是丁○○於距
    離案發時較近之九十年間，已明確證述被告有向其詐稱以一百萬元擺平官司之事
    實；再參酌丁○○當時與己○○同房羈押，常會一起討論請被告幫忙疏通案件之
    事情，則丁○○於事隔四年半後，對於何人告知丁○○可交付一百萬元給被告以
    疏通案件之事實，有記憶不清之情形，亦與常情相符，尚無法以此遽認丁○○之
    證言不實。況且，丁○○證稱被被告詐騙三十萬元之經過情形，既與前述證人寅
    ○○、己○○、戊○○、丙○○、庚○○○證述之情節相互吻合，自不得僅因丁○○就部分細節之交代有所出入，即推翻丁○○之全部證言。再者，戊○○固於
    九十一年一月二十四日偵訊時證稱：八十六年五月七日與丁○○特別接見該次，
    被告亦有在場等語（辛○九十一年度偵緝字第七號卷第四十頁），而與丁○○於
    本院審理時所稱：該日特別接見時被告並未在場等語不符（本院卷一第二二九頁
    ）；但丙○○就該次特別接見之經過，係稱：有一次和我大哥去監所做特別會客
    ，那次被告也有到場，我們在談話時，被告就走了，我和我大哥在法警室有見到
    副所長，副所長叫法警帶我們進去特別會面，被告沒有跟著進去等語（本院卷一
    第一四一頁）；而被告亦自承該次有透過副典獄長幫戊○○等人辦理特別接見，
    是被告於該次特別接見時確實曾經在場，僅於丁○○被帶出至特別接見室時，方
    始離去，則戊○○若因此簡略證稱被告亦有在場，實與丙○○、丁○○之證言及
    被告之自白並無違背之處。縱認戊○○所言確與丙○○、丁○○所言不符，但戊○○為上開證言時，距離案發時已相距四年半之久，則戊○○對於被告當時是否
    在場等細節，無法記憶清楚，亦與常情相合，亦無法以此遽認戊○○、丁○○及
    丙○○之證言均不可採。
(五)、而戊○○於八十六年五月八日、同年五月十二日先後共交付三十萬元給告後，丁○○申請具保停止羈押之裁定卻於八十六年六月二十六日經本院以八十六年度聲
    字第一五七七號駁回。且丁○○所涉之違反麻醉藥品管理條例及槍砲彈藥刀械管
    制條例案件案件，亦經本院於八十六年十二月五日以八十五年訴字第九二五號分
    別判處有期徒刑八月、十八年，並定應執行刑為十八年六月，復有本院上開裁定
    及丁○○之臺灣高等法院被告全國前案紀錄表一份附卷可稽（辛○九十年度他字
    第一一一０號卷第十一頁、本院卷一第十七至二六頁）。再參酌被告嗣後即於八
    十六年十二月一日、同年月十三日各分別匯款三萬元、七萬元給庚○○○，有跨
    行匯款回單、匯款副通知書各一紙在卷供參，益見丁○○、戊○○、丙○○、己○○、寅○○等人證稱：丁○○具狀聲請交保後被承辦法官駁回，丁○○始知受
    騙，遂透過己○○要求被告返還之前交付之三十萬元，但被告僅匯還十萬元等語
    ，應堪採信。被告雖辯稱因丁○○與己○○同房羈押，被告曾依己○○告知之庚○○○電話與庚○○○聯繫，見過幾次面後，因丁○○之家人表示被告很照顧丁○○，若有困難可以協助，被告才向庚○○○借貸三十萬元等語。但庚○○○已
    到庭否認上情，再參酌被告自稱僅與丁○○接見一次，且係在收受該三十萬元之
    後才接見，若果屬實，被告豈有特別照顧丁○○而使丁○○之家人對其心存感激
    之情？縱認被告曾委託乙○○至看守所接見丁○○兩、三次，平常亦曾幫忙丁○○聯絡其家人，但被告與庚○○○相識僅三個月左右，被告上開行為即足以使庚○○○願意借貸三十萬元給被告，且未要求提供任何擔保，亦未約定償還之日期
    及利息計算方式，亦顯與常情不合。綜上所述，被告上開辯解均不足採，本件事
    證明確，被告犯行堪以認定。
二、核被告所為，係犯刑法第三百三十九條第一項之詐欺取財罪。被告在八十六年三
    月至五月初間，先後兩、三次利用接見之機會向被告訛稱可以一百萬元幫忙擺平
    官司之行為，在時間上有近接密切之關聯性，且係針對丁○○涉犯之同一案件、
    基於同一詐騙丁○○之犯意次第行之，顯係出於單一犯意接續而為，且所侵害者
    又係丁○○之單一財產法益，實質上自僅構成一罪。至於被告向丁○○之兄、姊
    訛稱其與司法界熟識，可讓丁○○無罪及交保之行為，係因丁○○當時
    外溝通聯絡及處理金錢之行為均有不便，需透過丁○○之兄、姊代替丁○○支付
    款項並聯絡細節，故丁○○之兄、姊僅係丁○○之代理人，實際上決定是否要付
    錢疏通官司之人仍為丁○○，故被告行使詐術之對象僅有丁○○一人，並未包括
    戊○○、庚○○○及丙○○等人，附此說明。爰審酌被告明知其無法干涉丁○○
    所涉之刑事案件，竟利用丁○○遭受羈押亟欲擺脫牢獄之際，冒稱其與司法界關
    係良好而詐騙丁○○，並使其因此交付三十萬元，其犯罪之目的及手段均惡劣不
    堪，已嚴重影響司法威信及公正與公信力，並損害丁○○之財產權甚鉅。且被告
    於其詐術被揭發後，迄今僅返還十萬元，而於案發後又一再推稱三十萬元係向庚○○○借貸之款項，並無任何悔意等一切情狀，量處如主文所示之刑。
三、公訴意旨另以：被告癸○○向丁○○騙取三十萬元後，因丁○○聲請交保之裁定
    被陸續駁回，丁○○乃知悉受騙並要求被告返還上開款項。惟被告竟基於供行使
    之用之意圖，先於八十六年九月初，自不詳姓名之人處，取得甲○○遭不詳人士
    冒名向中興商業銀行三重分行申請開戶之支票乙紙後，再於同年九月八日，在該
    紙支票上偽填票面金額為三十萬元，並記載受款人李雲桃及其他必要記載事項後
    ，交付給李雲桃以償還前開款項，嗣經庚○○○於同年十月十二日到期提示，遭
    存款不足退票後始知上情，因認被告涉犯刑法第二百零一條第一項之偽造有價證
    券罪。惟按，犯罪事實應依證據認定之，無證據不得認定犯罪事實；又不能證明
    被告犯罪者，應諭知無罪之判決，刑事訴訟法第一百五十四條第二項、第三百零
    一條第一項分別定有明文。再按，刑事訴訟法上所謂認定犯罪事實之證據，係指
    足以認定被告確有犯罪行為之積極證據而言，如未能發現相當證據或證據不足以
    證明，自不能以推測或擬制之方法，以為裁判基礎。而刑事訴訟上證明之資料，
    無論其為直接或間接證據，均須達到通常一般之人均不致有所懷疑，而得確信其
    為真實之程度，始得據為有罪之認定，若關於被告是否犯罪之證明未能達此程度
    ，而有合理懷疑之存在，致使無從形成有罪之確信，根據「罪證有疑，利於被告
    」之證據法則，即不得遽為不利被告之認定，復有最高法院二十九年上字第三一
    五號及七十六年台上字第四九八六號判例可資參照。本件公訴意旨認定被告涉
    有偽造有價證券之罪嫌，係以證人甲○○之證述，以及被告交付給庚○○○之支
    票一紙為其主要論據。訊據被告堅決否認有何偽造有價證券之犯行，辯稱：並未
    偽造前述支票，該張支票係八十六年九月初時，一位買茶葉之客戶子○○所交付
    用以支付貨款的，因三十萬元之金額非小，其乃察看子○○之
    國棟在後面背書，又向銀行查詢該支票帳戶往來正常後，方收受上開支票。其後
    庚○○○及戊○○向其催討三十萬元之債務，其遂將該張客票交給庚○○○等語
    。經查：
(一)、發票人為甲○○、票面金額三十萬元、票載發票日八十六年十月十二日、付款人
    為中興商業銀行三重分行之前述支票並非甲○○所簽發，該支票帳戶亦非甲○○
    本人所申請開立，申請書上所附之
    情，固據甲○○於偵、審中分別到庭結證屬實（辛○九十一年度偵緝字第七號卷
    第一０四頁、本院卷二第四八頁），並有上述支票帳號（中興商業銀行三重分行
    000000000000號）之開戶資料及往來明細一份附卷為憑（同上偵查卷第一０九至
    一一一頁）。但上開證據僅能證明前述支票係屬偽造，尚無法證明係由何人所偽
    造。又上開支票正面除受款人欄之「李雲桃」三字係手寫之筆跡外，其餘票面金
    額及到期日之數字，均係以機器繕打而成；而發票人欄之部分，則係以蓋章之方
    式為之，並無手寫之簽名，亦有支票一張在卷可參（辛○九十年度他字第一一一
    ０號卷第十二頁）。是上開支票內有關票面金額、到期日及發票人等必要記載事
    項，均非以手寫之方式為之，而無法鑑定是否為被告之筆跡。此外，又查無相關
    證據足以證明發票人欄之印文係被告本人或指使他人盜刻印章後所蓋用；亦無證
    據可供證明票面金額及到期日期係被告本人或指使他人使用機器所填載完成，自
    無法認定上開支票係由被告冒用甲○○名義所簽發完成。其次，被告雖自承前述
    支票上受款人欄之「李雲桃」等字，係其本人所填載。但票據之受款人欄本非法
    定應記載之事項，縱使發票人未為受款人之記載，該張票據仍屬有效。故上開支
    票在發票人、票面金額及到期日填載完畢之後，即已完成簽發之行為。而受款人
    既非發票人必須記載之事項，則被告將前開支票轉交給庚○○○時，在該支票上
    記載受款人為李雲桃，自非偽造之行為。況且，被告在上開支票記載李雲桃為受
    款人後，僅使李雲桃日後需以顯名、連續背書之方式轉讓給後手，該張支票需以
    更嚴格之方式以為流通，且易於追查轉手流程。是上開支票若為被告所偽造，或
    者被告明知該支票係他人偽造之有價證券，應無在前述支票上親筆記載受款人姓
    名，而使檢警機關便於偵查筆跡及支票轉手流程之可能，由此益見上開支票之發
    票人等必要記載事項，並非被告本人或指使他人所蓋印、填載。
(二)、再者，本案並無相關之證據足以證明前述支票帳戶係由被告本人或指使他人冒用
    甲○○之名義，至中興商業銀行開立帳戶。又參酌上開支票帳戶自八十六年五月
    八日開戶後，至被告交付上開支票給庚○○○之八十六年九月底，其金額往來均
    屬正常，有前述存款往來對帳單一份附卷可稽（辛○九十一年度偵緝字第七號卷
    第一一一頁、本院卷一第三三五至三五四頁），若上開帳戶係被告冒用他人名義
    所設立，目的應係在開立支票虛應他人之求償後，即規避不見而無還款之真意。
    惟被告交付前開支票給庚○○○之前一年餘，前開帳戶之金額均正常往來，由此
    益見上開支票帳戶並非被告所冒名開立。又本院依上開帳戶之支票往來明細資料
    ，傳訊曾經收受該帳戶支票之證人丑○○、壬○○及卯○○到庭後，其等均稱不
    認識子○○，支票亦非自被告處所取得（本院卷二第六、一一一頁），由此可見
    前開帳號之支票確非被告或子○○所持用，被告並無明知上開支票為他人冒用甲○○名義所申請，卻仍持以使用之犯行。再者，上開支票背面確實有子○○之簽
    名，且被告曾在八十六年九月間借用李清潭之名義設立經營大業茶行，亦經李清
    潭於偵查中證述明確，並有公司登記資訊一紙附卷為憑（同上偵查卷第八八頁背
    面至八九頁、八二頁），是被告既有經營事業之事實，則其陳稱上開支票係客戶
    子○○買茶葉所交付之客票，亦與常情相符。末查，上開支票帳戶在八十六年九
    月底以前往來均屬正常，已如前述，則被告所稱收受支票時有跟銀行照會過，銀
    行說沒問題，所以才收下三十萬元之客票等語，亦堪採信。
(三)、此外，復查無其他積極證據足以證明被告有公訴人所指之偽造有價證券犯行，自
    無法僅因被告交付給庚○○○之支票，係甲○○遭人冒名聲請之支票，即認被告
    有自行或指使他人在該張支票上填載發票人、票面金額及到期日等必要記載事項
    ，而偽造支票之犯行。本院無法就被告所涉之偽造有價證券達成有罪之確信，本
    應為被告無罪之諭知，但因公訴人認為被告此部分之犯行，與其前述業經本院論
    罪科刑之詐欺犯行，有方法結果之牽連關係，屬於裁判上之一罪，本院爰不另為
    無罪之諭知。
據上論斷，應依刑事訴訟第二百九十九條第一項前段、刑法第三百三十九條第一項，
罰金罰鍰提高標準條例第一條前段，判決如主文。
本案經檢察官趙燕利到庭執行職務。
中　　　華　　　民　　　國　　九十三　　年　　 十二 　　月　　　二　　　日
                                 臺灣桃園地方法院刑事第十一庭
                                     審判長法  官  蔡榮澤
                                           法  官  丁俊成
                                           法  官  游士珺
右正本證明與原本無異
如不服本判決，應於送達後十日內，向本提出上訴狀。
                                           書記官  陳淑瓊
中　　　華　　　民　　　國　　九十四　　年　  　二　  　月　　十六　　　日
附錄本案論罪科刑法條：
中華民國刑法第三百三十九條
(普通詐欺罪)
意圖為自己或第三人不法之所有，以詐術使人將本人或第三人之物交付者
，處五年以下有期徒刑、拘役或科或併科一千元以下罰金。
以前項方法得財產上不法之利益或使第三人得之者，亦同。
前二項之未遂犯罰之。
